【裁判字號】    97,交抗,1985
【裁判日期】    971204
【裁判案由】    違反道路交通管理處罰條例
【裁判全文】
臺灣高等法院交通事件裁定            97年度交抗字第1985號
抗  告  人
即受處分人  甲○○
上列抗告人因違反道路交通管理處罰條例案件，不服臺灣桃園地
方法院，中華民國97年6月20日所為裁定（97年度交聲字第868號
，原處分案號：交通部公路總局新竹區監理所桃園監理站97年 4
月29日桃監裁罰字第裁52-ZIP004265號），提起抗告，本院裁定
如下：
    主  文
抗告駁回。
    理  由
一、抗告意旨略以：國道高速公路收費站前之ETC 告示牌或交通
    標誌大約在收費站前3公里至2公里處設置，然七堵收費站之
    ETC電子收費站標示設置於該收費站前0.7公里處，造成用路
    人誤認為無ETC 車道，或因轉換車道時間不足將導致車禍等
    意外，是抗告人非故意違規，請撤銷原裁定，更為適當之裁
    定。
二、按「汽車行駛高速公路，於駛進收費站前，應依標誌指示預
    為減速慢行，並依規定標誌、標線、號誌指示或交通勤務警
    察指揮順序行駛過站繳費。」高速公路及快速公路交通管制
    規則第23條訂有明文。又汽車行駛於高速公路、快速公路或
    設站管制之道路，有除第33條第1項、第2項以外，其他違反
    管制規定之行為者，處駕駛人新臺幣600元以上1,200元以下
    罰鍰，道路交通管理處罰條例第33條第3項亦有明定。
三、經查：
  (一)抗告人於97年1月27日上午9時28分許，駕駛車牌號碼8N-970
    5號自用小客貨車行經七堵收費站北上第7車道，為國道公路
    警察局第9 警察隊警員，以抗告人有「行駛高速公路，於駛
    進收費站繳費時，未依標誌指示過站繳費（未申裝戶行駛電
    子收費車道）」之違規事由逕行舉發等情，有內政部警政署
    國道公路警察局公警局交字第ZIP004265 號舉發違反道路交
    通管理事件通知單1 紙，及交通部公路總局新竹區監理所桃
    園監理站97年4 月29日桃監裁罰字第裁52-ZIP004265號裁決
    書暨交通部臺灣區○道○○○路局七堵收費站97年4 月17日
    高七稽字第0970000635號函文各1份在卷可稽。
  (二)抗告人於前揭時、地，未申裝ETC設備而行駛ETC車道一節，
    ，有監視錄影翻拍照片在卷可稽，復為抗告人所不爭執，自
    堪認定為真實。抗告人雖以前詞置辯，惟查，為使汽車駕駛
    人於行駛高速公路收費站時，能明瞭高速公路收費站上方橫
    式所指示者為「電子收費車道」、「回數票車道」及「現金
    ／回數票車道」三種車道所配置位置，除在接近收費站區○
    ○路面繪有電子收費、ETC 及白色指引箭頭的路面標誌、標
    線外，於近收費站區○○○路段，亦設置電子收費小型車靠
    左的告示牌面，以提醒駕駛人注意並及早變換車道。此外，
    在收費站各個車道之女兒牆，亦設有以不同顏色標示清晰易
    讀之收費車道告示牌，提醒汽車駕駛人該收費車道之類型，
    駕駛人自應依指示過站繳費。況且高速公路收費站最內側之
    車道為ETC 專用車道，此經政府廣為宣導，當為汽車駕駛人
    之常識，抗告人自難諉為不知。是抗告人行經收費站若能減
    速慢行並注意車前狀況，自能選擇正確之外側收費車道，斷
    無駛入最內側之ETC 車道之虞。應認抗告人所辯，顯非可採
    。
四、綜上，抗告人確有行駛高速公路，於駛進收費站繳費時，未
    依標誌指示過站繳費（未申裝戶行駛電子收費車道）之違規
    行為，事證明確，堪以認定。從而，原處分以抗告人違反道
    路交通管理事件統一裁罰基準及處理細則第43、44、67條及
    道路交通管理處罰條例第33條第3 項規定，裁處抗告人罰鍰
    新臺幣600 元等情，原裁定認其裁罰並無違誤而予維持，駁
    回抗告人之聲明異議，經核並無不合。抗告人仍執己見，率
    指原裁定不當，為無理由，抗告應予駁回。
據上論斷，應依道路交通案件處理辦法第26條，刑事訴訟法第41
2條，裁定如主文。
中    華    民    國    97    年    12    月    4     日
                  刑事第二十庭審判長法  官  楊貴雄
                                    法  官  鄧振球
                                    法  官  高愈杰
以上正本證明與原本無異。
不得再抗告。
                                    書記官  廖月女
中    華    民    國    97    年    12    月    4     日


司法院資訊處製作；財團法人民間司法改革基金會備份。
